臺灣高等法院交通事件裁定　　　　　　100年度交抗字第520號
抗　告　人
即受處分人　紀鎮冀
上列抗告人因違反道路交通管理處罰條例案件，不服臺灣板橋地
方法院中華民國100年3月25日所為裁定（100年度交聲字第404號
、第405號、第406號），提起抗告，本院裁定如下：
    主  文
原裁定撤銷，發回臺灣板橋地方法院。
    理  由
一、原處分意旨略以：受處分人紀鎮冀分別於民國99年11月28日
    上午9時20分許、12月4日下午1時20分許、12月11日下午1時
    17分許，在新北市○○區○○路板橋火車站西門出口，因所
    駕駛車號H3－305號營業小客車之停車上客，不遵守主管機
    關之規定（LPG停車格），經警舉發，分別填具臺北縣政府
    （現改制為新北市政府）警察局99年11月28日北縣警交大字
    第CO0000000號、99年12月4日北縣警交大字第CO0000000 號
    、99年12月11日北縣警交大字第CO0000000號舉發違反道路
    交通管理事件通知單，原處分機關於100年1月7日、13日依
    道路交通管理處罰條例第60條第2項第4款規定，各裁處新臺
    幣（下同）九百元罰鍰。
二、聲明異議意旨略以：查新北市交通局設置LPG計程車招呼站
    未經法律具體明確授權，逕行僅以行政命令訂定對人民自由
    權利之限制，該規定應屬無效，無拘束效力，請撤銷罰單云
    云。
三、原裁定意旨略以：(一)查受處分人於上開時間，駕駛非LPG（
    油氣雙燃料車）計程車，在前開專用招呼站停等候客之事實
    ，為受處分人所不否認，並經證人即舉發警員張宏德、黃弘
    典、葉大千等人於原審審理時到庭證述明確，復有現場簡圖
    、現場照片等件附卷可稽，應堪信為真實。(二)新北市政府交
    通局基於縣府推廣綠色交通，營造低碳城市之施政目標，設
    置油氣雙燃料（LPG）計程車專用招呼站，前於97年5月1日
    啟用，啟用初期縣府環境保護局之同仁於現場協助宣導，另
    請警察局協助於初期以勸導驅離取代開單告發，以維持該處
    計程車招呼站之排班秩序；而新北市政府交通局為新北市○
    ○路主管機關，依法定權責得設置必要之標誌、標線，以維
    持交通秩序，就油氣雙燃料計程車專用招呼站設置相關標誌
    、標字及標線，除於標誌牌面上以綠色圓形及「油氣雙燃料
    計程車招呼站」文字作為與一般計程車招呼站識別，並載明
    「本計程車招呼站僅限使用油氣雙燃料（LPG）之計程車排
    班候客」，另於地面停車格內以「LPG計程車專用」標字標
    明，且於板橋火車站周邊之東門、南門、北門亦設置有一般
    計程車招呼站等情，有台北縣政府交通局99年12月22日北交
    管字第0991227188號函、現場簡圖、現場照片等件在卷可稽
    ，是新北市政府交通局設置油氣雙燃料（LPG）計程車專用
    招呼站之行政行為，合於道路交通管理處罰條例第5條「公
    路機關於必要時，得指定某線道路區段禁止或限制車輛通行
    ，或禁止停車及臨時停車」之規定，內容堪認具體明確，核
    屬合理之差別待遇，亦不違反比例原則等情，均堪認定。受
    處分人駕駛計程車自應注意前開規定，其不遵守公路機關依
    前開規定所發布之命令，未遵守道路交通標誌指示，有計程
    車之停車上客，不遵守主管機關規定之違規事實明確，洵堪
    認定。綜上所述，受處分人駕駛非LPG計程車，於前開時、
    地，確有「計程車之停車上客，不遵守主管機關之規定（LP
    G停車格）」之違規，原處分機關據以裁罰，於法有據，受
    處分人聲明異議為無理由，應予駁回。
四、抗告意旨略以：新北市設置LPG計程車招呼站，只限LPG計程
    車停車候客，是不當限制人民自由權利之行政行為，無法律
    明確授權，違反法律保留原則。道路交通管理處罰條例未對
    車輛區分為汽油計程車與LPG計程車，既均為營業小客車，
    限制裝瓦斯燃料之計程車才可停車候客，是不當限制非瓦斯
    燃料計程車司機之工作權云云。
五、按道路交通管理處罰條例第60條第2項規定：「汽車駕駛人
    ，駕駛汽車有下列情形之一，而本章各條無處罰之規定者，
    處新臺幣九百元以上一千八百元以下罰鍰：一、不服從交通
    勤務警察或依法令執行交通指揮、稽查任務人員之指揮或稽
    查。二、不遵守公路或警察機關，依第五條規定所發布命令
    。三、不遵守道路交通標誌、標線、號誌之指示。四、計程
    車之停車上客，不遵守主管機關之規定。」，茲查本件受處
    分人於上開時間，駕駛非油氣雙燃料計程車，在前開油氣雙
    燃料計程車招呼站停等候客等事實，固為受處分人所不爭，
    並經證人即舉發警員張宏德、黃弘典、葉大千於原審訊問時
    證述明確（見原審卷第40頁至第43頁），惟卷附臺北縣政府
    交通局（現改制為新北市政府交通局）99年12月22日北交管
    字第0991227188號函載明：「四、本局為本縣之公路主管機
    關，依法定權責得設置必要之標誌標線，以維持交通秩序，
    就油氣雙燃料（LPG）計程車專用招呼站設置相關標誌、標
    字及標線，除於標誌牌面上以綠色圓形及「油氣雙燃料計程
    車招呼站（LPG TAXI STATION）」文字作為與本縣一般計程
    車招呼站識別，並於附牌文字第一點載明：『本計程車招呼
    站僅限使用油氣雙燃料（LPG）之計程車排班候客』，另於
    地面停車格內以『LPG計程車專用』標字標明．．．六、有
    關臺北縣計程車招呼站設置管理要點第6點未附油氣雙燃料
    （LPG）計程車專用招呼站相關標誌標線樣式部分，本局已
    循相關程序提請修改，預計於本縣改制新北市後再依程序公
    告修正」等語（見原審卷第22頁反面），則受處分人駕駛非
    油氣雙燃料計程車，在前開油氣雙燃料計程車招呼站停等候
    客之行為，依前開函文意旨，似係屬道路交通管理處罰條例
    第60條第2項第3款所規定「不遵守道路交通標誌、標線之指
    示」之違規行為，然原處分機關認受處分人有道路交通管理
    處罰條例第60條第2項第4款所規定「計程車停車上客，不遵
    守主管機關之規定」之違規行為，即與上開函文意旨不符。
    且原審裁定理由亦謂：「新北市政府交通局設置油氣雙燃料
    （LPG）計程車專用招呼站之行政行為，合於道路交通管理
    處罰條例第5條『公路機關於必要時，得指定某線道路區段
    禁止或限制車輛通行，或禁止停車及臨時停車』之規定，內
    容堪認具體明確，核屬合理之差別待遇，亦不違反比例原則
    等情，均堪認定。異議人駕駛計程車自應注意前開規定，其
    不遵守公路機關依前開規定所發布之命令」等語（見原裁定
    第3頁第1行至第8行），似又指受處分人有道路交通管理處
    罰條例第60條第2項第2款所規定「不遵守公路或警察機關，
    依第五條規定所發布命令」之違規行為。是以受處分人駕駛
    非油氣雙燃料計程車，在前開油氣雙燃料計程車招呼站停等
    候客之行為，究屬道路交通管理處罰條例第60條第2項第4款
    所定之違規行為，抑或屬同條項第2款、第3款所定之違規行
    為，自應詳查研求，原審未向主管機關函詢受處分人前開行
    為究係違反主管機關何規定，以查明原處分機關裁決是否適
    法，亦未探究受處分人之違規行為係屬道路交通管理處罰條
    例第60條第2項何款所定之違規行為，容有率斷之虞。原審
    未詳予究明，即認定原處分機關所為處分並無違誤，因而駁
    回抗告人之聲明異議，自難昭折服。受處分人抗告意旨雖未
    明確指摘於此，然此屬法院依職權應為審查事項，為兼顧當
    事人之審級利益，爰由本院撤銷原裁定，發回原法院，期詳
    為調查後，另為適法之處置。
據上論斷，應依道路交通管理處罰條例第89條，道路交通事件處
理辦法第25條，刑事訴訟法第413條前段，裁定如主文。
中    華    民    國   100    年    4     月    29    日
                  刑事第二十庭  審判長法  官  周盈文
                                      法  官  詹駿鴻
                                      法  官  林海祥
以上正本證明與原本無異。
不得再抗告。
                                      書記官  林敬傑
中    華    民    國   100    年    4     月    29    日